臺灣高等法院臺中分院刑事判決　　　　100年度上易字第249號
上　訴　人　臺灣臺中地方法院檢察署檢察官
上　訴　人
即　被　告　李天恩
上列上訴人因被告妨害自由案件，不服臺灣臺中地方法院99年度
易字第3545號中華民國99年12月31日第一審判決（起訴案號：臺
灣臺中地方法院檢察署99年度撤緩偵字第383號），提起上訴，
本院判決如下：
    主  文
上訴駁回。
    犯罪事實
一、李天恩係臺中市西屯區○○○路233巷國安社區之住戶，鄭
    義縉為該社區管理員。緣鄭義縉曾要求在該社區店面（即門
    牌號碼臺中市○○區○○路2段2號）經營莊腳人檳榔攤之王
    國助做垃圾分類而與王國助發生爭執，李天恩為替其友人王
    國助出氣，乃於民國98年4月22日清晨5時20分許，酒後前往
    設在臺中市西屯區○○○路233巷1號之國安社區管理中心，
    要求鄭義縉向王國助道歉未果，竟基於使鄭義縉行無義務之
    事之犯意，令鄭義縉坐在其面前，以出手朝鄭義縉揮打及強
    拉鄭義縉手臂之方式，強拉鄭義縉隨其前往該檳榔攤向王國
    助道歉，且於鄭義縉隨其步行至該社區○○○○○道前，詢問
    可否不去道歉時，對鄭義縉恫嚇稱：「你今早要不跟阮大仔
    賠不是，晚上上班等著吃子彈」等語，致使鄭義縉心生畏懼
    ，繼續隨李天恩步行至該檳榔攤並向王國助道歉，而以此強
    暴、脅迫之方式，使鄭義縉行無義務之事。嗣社區管理員組
    長翁明宏見狀，恐生意外，遂報警處理而查獲。
二、案經臺中市警察局第六分局報告臺灣臺中地方法院檢察署檢
    察官偵查後為緩起訴處分確定；嗣因李天恩於緩起訴處分期
    間，故意犯有期徒刑以上刑之罪，經檢察官依法撤銷其緩起
    訴處分確定後起訴。
    理    由
一、按被告以外之人（包括證人、鑑定人、告訴人、被害人及共
    同被告等）於審判外之陳述，雖不符刑事訴訟法第159條之1
    至之4等之規定，而經當事人於審判程序同意作為證據，法
    院審酌該言詞陳述或書面陳述作成時之情況，認為適當者，
    亦得為證據；當事人、代理人或辯護人於法院調查證據時，
    知有刑事訴訟法第159條第1項不得為證據之情形，而未於言
    詞辯論終結前聲明異議者，視為有前項之同意，同法第159
    條之5定有明文。立法意旨在於傳聞證據未經當事人之反對
    詰問予以核實，原則上先予排除。惟若當事人已放棄反對詰
    問權，於審判程序中表明同意該等傳聞證據可作為證據；或
    於言詞辯論終結前未聲明異議，基於尊重當事人對傳聞證據
    之處分權，及證據資料愈豐富，愈有助於真實發見之理念，
    且強化言詞辯論主義，使訴訟程序得以順暢進行，上開傳聞
    證據亦均具有證據能力。本件判決所引用被告以外之人於審
    判外所為言詞或書面陳述，檢察官及被告均知該等證據資料
    為傳聞證據，惟迄本院言詞辯論終結前均未聲明異議，應視
    為同意為本案之證據，本院審酌該等證據資料之取得或作成
    ，並無不當或違法之情形，認以之為本案之證據為適當，故
    應認有證據能力。
二、訊據上訴人即被告李天恩固坦因告訴人鄭義縉與其友人王國
    助間之垃圾處理糾紛，而於上揭時、地要求鄭義縉前去向王
    國助道歉之事實，惟矢口否認有何使人行無義務之事之犯行
    ，辯稱：伊當天有喝酒，很多事記不得了，伊記得是鄭義縉
    自願跟伊去向王國助道歉，且管理員組長翁明宏也有同意，
    伊並未強拉鄭義縉，也未以若不去，晚上上班等著吃子彈等
    話語恫嚇鄭義縉去道歉云云。惟查，證人即告訴人鄭義縉於
    98年4月23日警詢中證稱：當天凌晨約5時許，被告到該社區
    ○○○○○道質問伊為何要求他「大仔」（台語）做垃圾分類
    ，伊不理會被告，被告即打破車道管理室玻璃自行離去。隔
    沒多久，翁明宏隊長打電話說被告在管理中心鬧事，並叫伊
    去管理中心，伊到管理中心，被告叫伊在椅子上坐好，並質
    問是否伊叫他「大仔」做垃圾分類，伊回答是，被告即以右
    手欲揮打伊頭部，被伊擋掉後，即捉住伊手臂硬拖著伊，說
    要去找他「大仔」道歉，被告將伊拖到甲1-2車道前，伊問
    被告能否不去道歉，被告說「今早不跟阮大仔賠不是，晚上
    上班等著吃子彈」，伊聽到這句話，心裡很害怕畏懼，只好
    跟著被告去檳榔攤跟他「大仔」道歉等語甚詳（見警卷第9
    頁）；復於偵查中結證明確（見偵查卷第26頁）：且於原審
    審理中仍具結證稱：組長叫伊去勤務中心時，被告要伊坐在
    椅子上，叫其他人不要靠過來，要伊去跟他「大仔」陪不是
    ，伊說不願去，被告就強拉伊的衣服、手，伊就起身跟被告
    走，走到甲1-2車道前，伊問被告不去可以嗎，被告說如果
    不去，晚上等著吃子彈，伊心裡有點毛毛的，就繼續走，伊
    走在前面，被告走在後面，檳榔攤是在該社區店面，距離甲
    1-2車道約50公尺遠，以當兵步伐1分鐘內就可走到，伊到檳
    榔攤向該大哥賠不是，該大哥說賠不是就算了，不要把事情
    惹大，就讓伊離去等語（見原審卷第15頁至16頁），核與證
    人翁明宏於警詢證稱：被告於當日凌晨5時15分許到管理中
    心，被告要求伊聯絡甲1-2車道管理員鄭義縉至該管理中心
    問話，被告與鄭義縉談話中，突然以右手揮拳欲打鄭義縉，
    鄭義縉以手擋住沒被打中，伊見狀過去制止，被告叫伊走開
    ，拖著鄭義縉說要去見他老大，伊感覺不對就報警等語（見
    警卷第12頁），大致相符，並有被告擊破甲1-2車道玻璃，
    及在管理中心鬧事毀損桌子等監視器畫面（見偵查卷第9至2
    2頁）在卷可憑，參以被告與鄭義縉並無仇隙（見原審卷第2
    3頁），且係受僱在被告所居住之社區擔任管理員工作，若
    非證人鄭義縉親身經歷實上情，實無冒偽證罪之重罰設詞誣
    攀被告之理。顯見被告確以強拉、言語恫嚇告訴人鄭義縉之
    強暴、脅迫方式，迫使鄭義縉前去向檳榔攤老闆王國助道歉
    至明。是被告前開所辯，要屬卸責之詞，不足採信。本案事
    證明確，被告上開犯行，堪以認定。至被告於原審聲請傳喚
    之證人王國助，因其於被告為前開行為當時並未在場見聞，
    此為被告陳明在卷，是本院仍認無傳喚之必要，附此敘明。
三、按刑法第304條第1項強制罪條文所定之強暴、脅迫，祇以所
    用之強脅手段足以妨害他人行使權利，或足使他人行無義務
    之事為已足，並非被害人之自由完全受其壓制為必要（最高
    法院28年上字第3650號判例意旨參照）。而按刑法第305條
    之恐嚇危害安全罪，係指單純以將來加害生命、身體、自由
    、名譽、財產之事，恐嚇他人致生危害於安全者而言，如對
    於他人之生命、身體等，以現實之強暴、脅迫手段加以危害
    要挾，使人行無義務之事或妨害人行使權利，即應構成刑法
    第304條之強制罪，縱有恐嚇行為，亦僅屬犯強制罪之手段
    ，無更論以恐嚇危害安全罪之餘地。是核被告李天恩所為，
    係犯刑法第304條第1項之強制罪。
四、原審以被告罪證明確，因而適用刑法第304條第1項、第41條
    第1項前段，刑法施行法第1條之1第1項、第2項前段規定，
    並審酌被告不辨是非，竟因不滿告訴人即管理員鄭義縉要求
    其友人王國助做垃圾分類，即以強拉、言詞恫嚇之強暴、脅
    迫方式，迫使鄭義縉前去向其友人道歉，所為可議，且犯後
    否認犯行，不知悔悟，惟念其酒後衝動一時失慮，犯罪情節
    非重，所生危害並非鉅大，並與告訴人鄭義縉達成和解（見
    偵查卷第36頁和解書），告訴人亦當庭表示不再追究（見原
    審卷第17頁），暨其犯罪動機、手段等一切情狀，認檢察官
    求處有期徒刑4月，尚嫌過重，爰量處拘役50日，並斟酌被
    告智識能力及家庭狀況等一切情形（詳警卷受詢問人欄之記
    載），諭知易科罰金折算標準（以新台幣一千元折算一日）
    ，以示懲儆。其認事用法並無不合。被告上訴意旨否認犯罪
    ，為無理由；檢察官上訴意旨雖認原判決量刑過輕，惟被告
    前經警察機關移送檢察官偵查後，因被告已與鄭義縉達成和
    解，檢察官乃對被告為緩起訴處分，緩起訴期間1年，被告
    應履行之條件為向臺灣臺中地方法院檢察署指定之公益團體
    、地方自治團體或社區提供40小時之義務勞務確定，且該40
    小時之義務勞務被告已於99年8月8日履行完畢，有緩起訴處
    分書及臺灣高等法院被告前案紀錄表可參；本院審酌被告曾
    經檢察官為緩起訴處分確定，該緩起訴處分所命應履行之條
    件不重，且被告已完成應履行之條件等因素，認本件原審之
    量刑尚難認為過輕，本件檢察官之上訴，亦為無理由，均應
    予駁回。
據上論結，應依刑事訴訟法第三百六十八條，判決如主文。
本案經檢察官徐錫祥到庭執行職務。
中    華    民    國  100    年     4    月    12     日
            刑事第七庭   審判長法  官 林 榮 龍
                               法  官 李 秋 娟
                               法  官 黃 仁 松
以上正本證明與原本無異。
不得上訴。
                               書記官 鄧 智 惠
中    華    民    國   100    年    4     月    13    日
附錄論罪科刑法條
中華民國刑法第304條（強制罪）
以強暴、脅迫使人行無義務之事或妨害人行使權利者，處3年以
下有期徒刑、拘役或3百元以下罰金。
前項之未遂犯罰之。